【裁判字號】    90,易,2023
【裁判日期】    901031
【裁判案由】    業務侵占
【裁判全文】
臺灣臺中地方法院刑事判決                          九十年度易字第二二三號
    公  訴  人  台灣台中地方法院檢察署檢察官
    被      告  甲○○
右列被告因業務侵占案件，經檢察官聲請簡易判決處刑（聲請案號：九十年度偵字第
八０七八號），本院台中簡易庭認不宜以簡易判決處刑（九十年度中簡字第一０六二
號），簽由本院改依通常程序審理，本院判決如左：
    主  文
甲○○連續意圖為自己不法之所有，而侵占對於業務上所持有之物，處有期徒刑陸月
，如易科罰金，以參佰元折算壹日。
    事  實
一、甲○○自民國（下同）八十九年五月六日起至同年十二月止，受僱於乙○○所經
    營之協有商行（即高屏羊乳）擔任業務員一職，負責處理送羊乳給客戶及代乙○
    ○向客戶收取羊乳費用之業務，為從事業務之人，於八十九年六、七月間因其週
    轉不靈，竟基於意圖為自己不法所有之概括犯意，先後於八十九年六月、七月及
    十月、十一月之四個月間，利用其代收羊乳費用之機會，連續將其業務上所持有
    之應如期繳付乙○○即協有商行之羊乳費用，共新台幣（下同）十一萬元予以侵
    占入己。
二、案經乙○○即協有商行訴由臺灣臺中地方法院檢察署檢察官偵查起訴。
    理  由
一、訊據被告甲○○固不諱言其為協有商行之業務員，負責送羊乳及代收貨款之職，
    並於前揭時間內確有十一萬元未繳回協有商行等情，惟矢口否認有侵占之犯行，
    辯稱：該四個月內所未繳之十一萬元，伊係向雇主蔡瑞呈借用的，並不是侵占云
    云。惟查，右揭事實除據告訴人於偵查中指述甚詳外，並經告訴人代理人（即告
    訴人之妻兼會計）到庭指稱：被告七月份（即六月之應收款）的貨款完全沒有繳
    回，八、九月份之應收款，伊請別人代收，十月與被告溝通後，才又讓他繼續收
    ，他有繳回，但還是差五千多元（即九月之應收款），十一月（即十月之應收款
    ）被告收款後也沒有交給伊，所以才會十二月簽切結書和保證書等語，此外，並
    有確認書六張及保證書、切結書各一張在卷可資佐證，而且被告於偵查中亦自承
    ：伊當時因為週轉不靈，須還款，才會未將款項繳回公司等語，足徵告訴人於偵
    查中及告訴代理人於本院中之指述堪以採信，被告所辯顯係事後卸責之詞，不足
    採信，本件事證業臻明確，被告犯行至堪認定。
二、核被告所為，係犯刑法第三百三十六條第二項業務侵占罪。被告先後多次犯行，
    均時間緊接，手段相同，所犯構成要件復相同，顯係基於概括犯意反覆為之，為
    連續犯，依刑法第五十六條前段規定以一罪論處。爰審酌被告犯罪智識、動機、
    手段、方法、侵占金額多寡、所生危害，及事後於本院審理中猶一再卸責，本院
    本即應依連續犯予加重其刑，使其無易科罰金之機會，惟本院考量其已與告訴人
    達成和解，償還全部款項，且若量處業務侵占罪之最低刑度尚有易科罰金之機會
    ，而短期入監服刑對被告實有害無益，乃本諸刑期無刑及望其能深切體認－要從
    犯錯中記取教訓，切勿一錯再錯，從而能擺脫陰影，重新出發等一切情狀，量處
    如主文所示之刑，並諭知易科罰金之折算標準（按業務侵占罪之法定刑度為六月
    以上五年以下有期徒刑，得併科三千元以下罰金，而被告業務侵占行為時，彼時
    犯案時之刑法第四十一條係限於最重本刑為三年以下有期徒刑之罪，而受六個月
    以下有期徒刑或拘役之宣告，因身體、教育、職業、家庭之關係，執行顯有困難
    者方得易科罰金，而該法條業於九十年一月十日修正為刑法第四十一條第一項前
    段：「犯最重本刑為五年以下有期徒刑以下之刑之罪，而受六個月以下有期徒刑
    或拘役之宣告，因身體、教育、職業、家庭之關係或其他正當事由，執行顯有困
    難者，得以一元以上三元以下折算一日」，於九十年一月十日經總統公布，並於
    同月十二日生效，比較被告行為前後之法律，以裁判時之新法對於被告較為有利
    ，依刑法第二條第一項前段規定自應適用最有利於行為人之法律，是本院量處被
    告所犯業務侵占罪為有期徒刑六月，仍應諭知易科罰金之折算標準，附此敘明）
    。
據上論斷，應依刑事訴訟法第四百五十二條、第二百九十九條第一項前段，刑法第二
條第一項前段、第五十六條前段、第三百三十六條第二項，修正後刑法第四十一條第
一項前段，罰金罰鍰提高標準條例第一條前段、第二條，判決如主文。
中       華       民       國     九十    年     十     月    三十一    日
                                     臺灣台中地方法院刑事第一庭
                                          法  官  吳  進  發
右正本證明與原本無異。
如不服本判決，應於判決送達後十日內向本院提出上訴狀，上訴於臺灣高等法院臺中
分院( 須附繕本 )。
                                          書記官
中       華       民       國     九十    年    十一    月      一      日
附錄論罪法條：
刑法第三百三十六條第二項
對於業務上所持有之物，犯前條第一項之罪者，處六月以上五年以下有期徒刑，得併
科三千元以下罰金。


司法院資訊處製作；財團法人民間司法改革基金會備份。
